【裁判字號】    98,消債抗,298
【裁判日期】    980609
【裁判案由】    聲請更生程序
【裁判全文】
臺灣高雄地方法院民事裁定           98年度消債抗字第298號
抗  告  人  臺灣銀行股份有限公司
法定代理人  丙○○
代  理  人  甲○○
相  對  人  乙○○
上列抗告人因消費者債務清理事件聲請保全處分，對於民國98年
4 月28日本院98年度審消債更字第493 號裁定提起抗告，本院裁
定如下：
    主  文
原裁定關於抗告人臺灣銀行股份有限公司部分廢棄。
上開廢棄部分，相對人在原審之聲請駁回。
抗告程序費用新台幣壹仟元由相對人負擔。
    理  由
一、抗告意旨略以：相對人所有坐落高雄縣鳳山市○○段火房口
    小段10地號、應有部分萬分之161 土地、及其上同段777 建
    號、面積89.77 平公尺暨附屬建物平台面積8.81平方公尺（
    共同使用部分824 建號權利範圍千分之18），即門牌號碼高
    雄縣鳳山市○○街20巷5 號建物（下稱系爭房地），於民國
    90年3 月29日設定最高限額抵押權新台幣（下同）1800萬元
    予抗告人。抗告人既為系爭房地抵押權人，依消費者債務清
    理條例（下稱消債條例）第48條第2 項、第112 條第2 項前
    段規定，行使權利並不因相對人聲請更生或清算而受影響。
    原裁定禁止抗告人於相對人更生聲請裁定前，不得就系爭房
    地行使債權，顯有違誤，爰依法提起本件抗告。並聲明：(1)
    原裁定關於抗告人部分。(2)於本件更生之聲請為裁定前，鈞
    院97年度司執字第15212 號強制執行事件，除抗告人外，就
    系爭房地所為之強制執行程，不得繼續。
二、按法院就更生或清算之聲請為裁定前，得因利害關係人之聲
    請或依職權，以裁定為下列保全處分：(1)債務人財產之保全
    處分；(2)債務人履行債務及債權人對於債務人行使債權之限
    制；(3)對於債務人財產強制執行程序之停止；(4)受益人或轉
    得人財產之保全處分；(5)其他必要之保全處分；消債條例第
    19條第1 項定有明文。惟依消債條例第48條第2 項及第69條
    後段亦有規定，於法院裁定開始更生程序後，除有擔保及有
    優先權之債權外，對於債務人不得開始或繼續訴訟、強制執
    行程序，並更生程序終結時，依第48條規定不得繼續之強制
    執行視為終結。是於法院裁定准予更生程序前，除別有緊急
    或必要情形致更生目的無法達成外，債權人依法得訴訟及為
    強制執行之權利均應不受影響。蓋消債條例第19條第1 項保
    全處分之目的，係為防杜債務人之財產減少，維持債權人間
    之公平受償並使債務人有重建更生之機會，並非作為債務人
    延期償付債務之手段，有礙於法院裁准更生或清算後相關法
    定程序之進行。又對債務人有擔保或有優先權之債權人，依
    第48條第2 項、第68條之規定，毋庸經由更生程序行使其權
    利，故法院依消債條例第19條規定裁定就債務人之財產予以
    保全處分者，該項保全處分之效力，仍不及於對債務人之財
    產有擔保或有優先權之債權人。
三、經查，系爭房地業已設定最高限額抵押權1800萬元予抗告人
    ，有系爭房地之土地及建物謄本各1 紙附卷可稽；是揆諸前
    揭說明，抗告人之抵押債權自不受更生程序之影響。原裁定
    就抗告人抵押權債權部分，併諭知於更生之聲請為裁定前，
    就系爭房地不得繼續強制執行程序，於法尚有未洽，抗告意
    旨求予廢棄，自屬有理由，爰依法廢棄該部分。
四、依消費者債務清理條例第11條第2 項、第15條，民事訴訟法
    第495 條之1 第1 項、第450 條第1 項、第78條、第87條第
    1項，裁定如主文。
中    華    民    國    98    年     6    月     9    日
                  民事第五庭  審判長法  官  李昭彥
                                    法  官  李育信
                                    法  官  洪榮家
上為正本係照原本作成。
不得再抗告。
中    華    民    國    98    年     6    月     9    日
                                    書記官  胡美儀


司法院資訊處製作；財團法人民間司法改革基金會備份。
